臺灣臺南地方法院刑事判決　　　　　　　　　　　　　九十一年度訴字第八五六號
　　公　訴　人　臺灣台南地方法院檢察署檢察官
　　被　　　告　甲○○
右列被告因偽造文書等案件，經檢察官提起公訴（九十一年度營偵字第一０一號），
本院判決如左：
    主  文
甲○○行使偽造私文書，足以生損害於他人，處有期徒刑肆月，如易科罰金，以參佰
元折算壹日。
變造「周志鴻」汽車駕駛執照上甲○○照片壹枚及偽造之「周志鴻」署名壹枚均沒收
。
    事  實
一、甲○○因周志鴻向其借款，甲○○乃要求周志鴻提供駕駛執照以為擔保而取得周
    志鴻之駕駛執照。甲○○與成年男子陳慶毅共同基於變造駕駛執照之犯意聯絡，
    於民國九十年十二月底某日，在不詳地點由甲○○提供周志鴻之駕駛執照一枚及
    所有照片一枚予陳慶毅，由陳慶毅換貼甲○○之照片於周志鴻汽車駕駛執照上，
    而共同變造周志鴻駕駛執照一枚，足以生損害於周志鴻及公路監理機關對駕駛執
    照管理之正確性。甲○○並無租用汽車之真意，卻為取得汽車以供己使用，即意
    圖為自己不法之所有，基於行使上開變造之駕駛執照之概括犯意及行使偽造私文
    書以詐取財物之犯意，於九十一年一月一日二十時二十分許，前往台南縣學甲鎮
    ○○路三百七十號「豐智小客車租賃股份有限公司」（以下簡稱豐智公司），由
    甲○○持前揭變造之周志鴻駕駛執照，提示予豐智公司之負責人洪芳夫以表示為
    周志鴻本人欲向豐智公司租賃Ｎ六—四四九八號自用小客車一輛（以下簡稱系爭
    車輛）使用而行使之，足以生損害於公路監理機關對駕駛執照管理之正確性及周
    志鴻；嗣為辦理系爭車輛租賃相關手續，由甲○○於豐智公司租用轎車合約書上
    之簽章欄，偽造「周智鴻」署名一枚，表示承租該車，而偽以周志鴻之名與豐智
    公司簽訂上開私文書，足以生損害於周志鴻及豐智公司，致豐智公司因此陷於錯
    誤，誤以為確係周志鴻承租系爭車輛而交付與甲○○；復於同年月九日十五時二
    十分許，系爭車輛因逆向停放於臺南市○○路五百九十一巷紅線處，為臺南市警
    察局交通隊拖吊至臺南市警察局車輛保管場，甲○○乃持上開變造之周志鴻駕駛
    執照，提示予臺南市警察局車輛保管場人員以領取系爭車輛而行使之。嗣因甲○
    ○於約定期限屆至並未依約返還，甚至避不見面，經豐智公司多方探查，始尋得
    甲○○，經洪芳夫報警處理，並在甲○○之隨身行李中扣得如附表所示之物。
二、案經洪芳夫告訴臺灣臺南地方法院檢察署檢察官偵查起訴。
    理  由
一、訊據被告甲○○對於提供其照片及周智鴻之駕駛執照予陳慶毅，而由陳慶毅換貼
    照片予該駕駛執照上而變造之，復持該變造之駕駛執照以示為周志鴻本人向豐智
    公司辦理自小客車租賃手續，並於豐智公司之租用轎車合約書上之簽章欄偽造「
    周志鴻」之署名一枚後交付與豐智公司而取得系爭車輛，復提示上開變造之駕駛
    執照向臺南市警察局車輛保管場領回系爭車輛，嗣約定期限屆至並未返還系爭車
    輛等事實，迭於警訊、偵查及本院調查、審理中坦承不諱，核與告訴人洪芳夫指
    訴情節相符，並有告訴人洪芳夫所提供之系爭車輛之租賃合約書、變造之周志鴻
    駕駛執照等及臺南市警察局車輛保管場領取車輛收據影本在卷可稽，被告前開自
    白共同行使變造駕駛執照、行使偽造私文書等犯行確與事實相符，應堪採信。至
    於被告雖辯稱：伊係受到許慶毅之脅迫而不得不為上開犯行云云。惟查：被告於
    本院審理時供稱：陳慶毅脅迫伊要對伊家人不利，且又毆打伊，伊並未報警，亦
    未就醫，伊於九十一年一月一日起至同年月十三日止均住在陳慶毅住處，陳慶毅
    並未拘束伊行動自由等語（詳本院九十一年十月三日審判筆錄），倘陳慶毅確對
    被告甲○○有毆打及脅迫之行為，則陳慶毅既未拘束被告甲○○之身體自由，被
    告甲○○大可至醫院驗傷或報警處理，被告甲○○捨此不為，誠屬可疑。且被告
    甲○○於警訊及檢察官偵訊時均未提出此項抗辯，是被告是否確遭許慶毅之脅迫
    而為上開犯行，實有疑義。再參以被告甲○○又陳稱：陳慶毅是毒販等語（詳前
    開審理筆錄），而衡諸常情販毒者對其住處、出入地點均甚為保密，以防警察查
    緝，被告甲○○竟可與陳慶毅同居一室，且可自由來去，益證被告甲○○與陳慶
    毅之關係匪淺，被告甲○○所辯：係受陳慶毅之脅迫始為上開犯行云云，顯係圖
    飾卸責之詞，不足採信。是本件事證明確，被告犯行洵堪認定，應依法論科。
二、核被告甲○○與陳慶毅以其所有相片換貼於周志鴻所有之駕駛執照上，由其再持
    以行使部份，犯刑法第二百十六條、第二百十二條之行使變造特種文書罪，另偽
    造右揭汽車租賃合約書，再持以行使部份，係犯刑法第二百十六條、第二百十條
    之行使偽造私文書罪，又其詐得右揭汽車部份，則係犯刑法第三百三十九條第一
    項之詐欺取財罪；被告與陳慶毅就上述變造特種文書罪行為間，有犯意之聯絡及
    行為分擔，為共同正犯；渠等二人變造特種文書之低度行為，為其後行使之高度
    行為所吸收，不另論罪；被告偽造租賃合約書時偽造「周智鴻」署名，係偽造私
    文書行為之一部，又偽造之低度行為，則為行使之高度行為所吸收，均不另論罪
    ，被告先後二次行使變造特種文書之犯行，時間緊接、方法相同、觸犯構成要件
    相同之罪名，顯係基於概括犯意為之，為連續犯，應依刑法第五十六條之規定，
    論以一罪，並加重其刑。被告所犯連續行使變造特種文書罪、行使偽造私文書罪
    及詐欺取財罪三罪間，具有方法結果之關係，為牽連犯，應從較重之行使偽造私
    文書罪處斷。又公訴人起訴事實雖未敘及被告詐欺取財罪之犯行，然該部分事實
    與公訴人起訴之犯罪事實既具有牽連犯之裁判上一罪之關係，應為起訴效力所及
    ，本院自應併予審究，附此敘明。爰審酌被告甲○○之犯罪動機、目的、手段、
    對被害人所生危害程度及犯罪後之態度等一切情狀，量處如主文第一項所示之刑
    ，並諭知易科罰金之折算標準，以資懲儆。
三、變造之「周志鴻」汽車駕駛執照上被告照片一枚，為被告甲○○所有供犯罪所用
    之物，業據其供明在卷，爰依刑法第三十八條第一項第二款規定宣告沒收；又上
    開偽造之汽車租賃合約書，業經被告行使而交付豐智公司，雖係供犯罪所用之物
    ，惟非被告所有，爰不為沒收之諭知；而上開偽造之汽車租賃合約書中被告偽造
    「周志鴻」之署名一枚，均為偽造之署名，亦據被告供稱在卷，爰依刑法第二百
    十九條之規定，不問屬於犯人與否，併予宣告沒收。又另扣案如附表所示之物，
    被告供稱係案外人陳政鈞所有，而為伊與陳政鈞辦理申請行動電話門號所用之物
    ，本院觀諸扣案物品中電信門號申請書計四十七份、影印黏貼之身分證影本計六
    十三張，認扣案如附表所示之物應係辦理申請電信門號所用之物無訛，則附表所
    示之物既與被告所犯本案罪行無關，顯非供犯罪所用或犯罪所得之物，爰不宣告
    沒收，併此敘明。
四、至陳慶毅涉犯變造特種文書罪部分，宜由檢察官另案偵查辦理。
據上論斷，應依刑事訴訟法第二百九十九條第一項前段，刑法第二十八條、第二百十
六條、第二百十條、第二百十二條、第三百三十九條第一項、第五十五條、第四十一
條第一項前段、第三十八條第一項第二款、第二百十九條，罰金罰鍰提高標準條例第
一條前段、第二條，判決如主文。
本案經檢察官張太龍到庭執行職務。
中      華      民      國    九十一    年      十      月     十六     日
                                      臺灣臺南地方法院刑事第二庭
                                          法  官  鄭  燕  璘
右正本證明與原本無異。
如不服本判決，應於判決送達後十日內向本院提出上訴狀。
                                          書記官  田  富  蓉
中      華      民      國    九十一    年      十      月   二十四     日
本案論罪科刑法條全文：
刑法第二百十六條
行使第二百十條至第二百十五條之文書者，依偽造、變造文書或登載不實事項或使登
載不實事項之規定處斷。
刑法第二百十二條
偽造、變造護照、旅券、免許證、特許證及關於品行、能力服務或其他相類之證書、
介紹書，足以生損害於公眾或他人者，處一年以下有期徒刑、拘役或三百元以下罰金
。
刑法第二百十條
偽造、變造私文書，足以生損害於公眾或他人者，處五年以下有期徒刑。
刑法第三百三十九條
意圖為自己或第三人不法之所有，以詐術使人將本人或第三人之物交付者，處五年以
下有期徒刑、拘役或科或併科一千元以下罰金。
以前項方法得財產上不法之利益或使第三人得之者，亦同。
前二項之未遂犯罰之。
附表：
筆：八支
剪刀：三支
美工刀：一支
小夾子：二支
小起子：三支
印泥：一個
膠水：一個
小訂書機：一台
修正液：一個
橡皮擦：一個
尺：一支
阿拉伯數字塑膠盒：一盒
影印之姓名條：五包
影印之儲金簿封面：三十三張
影印之戶口名簿資料：十九張
影印之身分證影本：六十三張
電信門號申請書：四十七份
